【裁判字號】    98,重訴,334
【裁判日期】    990423
【裁判案由】    清償借款
【裁判全文】
臺灣高雄地方法院民事判決             98年度重訴字第334號
原      告  第一商業銀行股份有限公司
法定代理人  己○○
訴訟代理人  辛○○
            戊○○
被      告  壬○○
            丁○○
上列當事人間請求清償借款事件，本院於民國99年4 月2 日言詞
辯論終結，判決如下：
    主    文
被告應連帶給付原告新台幣壹仟貳佰玖拾陸萬陸仟壹佰玖拾玖元
及附表一所示之利息及違約金。
訴訟費用新台幣拾貳萬伍仟陸佰拾陸元由被告連帶負擔。
    事實及理由
一、原告主張：訴外人台旺鋼鐵股份有限公司（下稱台旺公司）
    於民國96年2 月13日至同年月14日，邀同被告壬○○及丁○
    ○為連帶保證人，簽立約定書及保證書，就台旺公司對伊所
    負之一切債務，以本金新台幣（下同）200,000,000 元為限
    額，擔任台旺公司之連帶保證人，而與台旺公司負連帶清償
    責任。嗣台旺公司向伊借款未依約清償，尚有本金12,966,1
    99元及如附表一所示之利息及違約金未清償。而被告既為台
    旺公司之連帶保證人，依法應負連帶清償之責等情。爰依消
    費借貸及連帶保證之法律關係，提起本訴，並聲明：如主文
    第1 項所示。
二、丁○○辯稱：伊固有在約定書及保證書上簽名，然伊嗣後曾
    向台旺公司法定代理人丙○○要求不再擔任連帶保證人，而
    事後原告亦請其他連帶保證人另行簽立借款展期約定書，應
    已取代先前簽立之約定書及保證書，故伊已非台旺公司之連
    帶保證人等語。並聲明：原告之訴駁回。至壬○○則陳稱：
    對於原告主張之事實及請求之金額，均無意見等語。
三、本件不爭執事項如下：
  (一)台旺公司尚積欠原告12,966,199元及如附表一所示之利息、
    違約金。
  (二)原告提出之撥款申請書兼借款憑證、保證書、借款展期約定
    書、約定書、保證書均為其上之名義人親自簽名。
四、本件之爭點為：丁○○未在借款展期約定書上簽名，是否即
    不必再就台旺公司欠款負連帶保證責任?茲分述如下：
  (一)按稱消費借貸者，謂當事人一方移轉金錢或其他代替物之所
    有權於他方，而約定他方以種類、品質、數量相同之物返還
    之契約；借用人應於約定期限內，返還與借用物種類、品質
    、數量相同之物；遲延之債務，以支付金錢為標的者，債權
    人得請求依法定利率計算之遲延利息。但約定利率較高者，
    仍從其約定利率；當事人得約定債務人於債務不履行時，應
    支付違約金，民法第474 條第1 項、第478 條前段、第233
    條第1 項及第250 條第1 項分別定有明文。次按，稱保證者
    ，謂當事人約定，一方於他方之債務人不履行債務時，由其
    代負履行責任之契約；保證債務，除契約另有訂定外，包含
    主債務之利息、違約金、損害賠償及其他從屬於主債務之負
    擔，亦為同法第739 條及第740 條所明定。又保證債務之所
    謂連帶，係指保證人與主債務人負同一債務，對於債權人各
    負全部給付之責任者而言，此觀諸民法第272 條第1 項規定
    連帶債務之文義即明，有最高法院45年台上字第1426號判例
    意旨可資參酌。
  (二)查，依丁○○不爭執為其親自簽名之96年2 月13日保證書載
    明：連帶保證人丁○○保證台旺公司對原告所負之一切債務
    ，以本金200,000,000 元為限額，願與台旺公司連帶負全部
    償付之責任；所稱一切債務，係指債務人於現在（含過去所
    負現在尚未清償）及將來所負之借款、票據、墊款、保證、
    損害賠償及其他債務等語，有保證書1 紙在卷可證（見本院
    卷第23頁），再參諸本件原告請求之金額未逾本金200,000,
    000 元乙節以觀，已徵丁○○應依保證書之約定，就台旺公
    司積欠之本金12,966,199元及如附表一所示之利息、違約金
    債務，負連帶清償之責。
  (三)至丁○○固辯稱：其於96年2 月13日簽立之保證書，已由98
    年4 月29日台旺公司及其他連帶保證人簽立之借款展期約定
    書2 紙所取代，伊自非台旺公司之連帶保證人云云。然此為
    原告所否認，陳稱：丁○○簽立之保證書效力及於現在及將
    來之欠款等語。查，依丁○○簽立之保證書內容觀之，係未
    定期限之最高限額連帶保證契約，故在連帶保證人依民法第
    754 條規定終止或有其他消滅原因以前，主債務人所生約定
    範圍內之債務，不逾最高限額者，均為連帶保證契約效力所
    及，故主債務人已發生之債務，縱因清償或其他事由而消滅
    ，該連帶保證契約依然有效，嗣後主債務人所生之債務，於
    不逾最高限額範圍內，連帶保證人仍應負保證責任。是縱使
    原告就定有期間之主債務，未經連帶保證人丁○○同意，即
    允許主債務人即台旺公司延期清償，並由其他連帶保證人再
    簽立借款展期約定書屬實，然經延期後之主債務，既在約定
    之最高限額內，自為上開連帶保證契約效力所及，丁○○仍
    應負連帶保證責任。再審諸借款展期約定書（見本院卷第10
    頁及第12頁）記載內容，並未提及業已取代切結書及保證書
    ；暨原告並未免除丁○○連帶保證責任乙節，業經證人即原
    告之員工庚○○、甲○○及乙○○到庭證述明確（見本院卷
    第152 頁至154 頁、第174 頁、第172 頁）等情以觀，益徵
    丁○○仍為台旺公司之連帶保證人，依法應負連帶清償之責
    。故丁○○上開所辯云云，洵非可採。
五、綜上所述，被告既不爭執台旺公司仍積欠原告12,966,199元
    及如附表一所示之利息及違約金，且壬○○不爭執其應負連
    帶清償之責，而丁○○亦應負連帶清償之責，則經本院認定
    如前，準此，原告基於消費借貸及連帶保證之法律關係，請
    求被告連帶給付原告12,966,199元及如附表一所示之利息及
    違約金，為有理由，應予准許。
六、本件係原告全部勝訴，其繳納之第一審訴訟費用即裁判費12
    5,636元，應由被告連帶負擔。
七、本件事證已臻明確，兩造其餘攻擊、防禦方法，核與判決結
    果不生影響，爰不一一論敘，附此敘明。
八、據上論結，本件原告之訴有理由，依民事訴訟法第85條第2
    項、第87條第1 項，判決如主文。
中    華    民    國    99    年    4     月    23    日
                  民事第五庭  法  官  李育信
以上正本係照原本作成。
如不服本判決，應於送達後20日內，向本院提出上訴狀並表明上
訴理由，如於本判決送達前提起上訴者，應於判決送達後10日內
補提上訴理由書（須附繕本）。
中    華    民    國    99    年    4     月    23    日
                              書記官  林玉珊
附表1
 ┌───┬───────┬───────┬───────────────┐
 │編號  │尚  欠  本  金│利          息│違             約           金│
 ├───┼───────┼───────┼───────────────┤
 │ 1    │1,262,602元   │自98年07月15日│自98年08月15日起至清償日止，逾│
 │      │              │起至清償日止，│期在6 個月以內者，按左開利率10│
 │      │              │按3.03﹪計算之│﹪計算，逾期超過6 個月者，按左│
 │      │              │利息。        │開利率20﹪計算之違約金。      │
 ├───┼───────┼───────┼───────────────┤
 │ 2    │1,262,602元   │自98年07月15日│自98年08月15日起至清償日止，逾│
 │      │              │起至清償日止，│期在6 個月以內者，按左開利率10│
 │      │              │按5.66﹪計算之│﹪計算，逾期超過6 個月者，按左│
 │      │              │利息。        │開利率20﹪計算之違約金。      │
 ├───┼───────┼───────┼───────────────┤
 │ 3    │4,720,995元   │自98年07月15日│自98年08月15日起至清償日止，逾│
 │      │              │起至清償日止，│期在6 個月以內者，按左開利率10│
 │      │              │按5.66﹪計算之│﹪計算，逾期超過6 個月者，按左│
 │      │              │利息。        │開利率20﹪計算之違約金。      │
 ├───┼───────┼───────┼───────────────┤
 │ 4    │5,720,000元   │自98年07月15日│自98年08月15日起至清償日止，逾│
 │      │              │起至清償日止，│期在6 個月以內者，按左開利率10│
 │      │              │按5.66﹪計算之│﹪計算，逾期超過6 個月者，按左│
 │      │              │利息。        │開利率20﹪計算之違約金。      │
 ├───┴───────┴───────┴───────────────┤
 │尚欠本金合計：12,966,199元                                            │
 └───────────────────────────────────┘

司法院資訊處製作；財團法人民間司法改革基金會備份。
